臺灣臺南地方法院刑事判決
111年度易字第259號
公  訴  人  臺灣臺南地方檢察署檢察官
被      告  劉奕光


上列被告因詐欺案件，經檢察官提起公訴（110年度偵字第15193
、17187號），本院判決如下：
    主  文
劉奕光犯詐欺取財罪，處有期徒刑肆月，如易科罰金，以新臺幣
壹仟元折算壹日；又犯詐欺得利罪，處有期徒刑參月，如易科罰
金，以新臺幣壹仟元折算壹日。應執行有期徒刑伍月，如易科罰
金，以新臺幣壹仟元折算壹日。
未扣案之犯罪所得APPLE廠牌手機壹支及犯罪所得共計新臺幣貳
萬參仟壹佰參拾參元，均沒收，於全部或一部不能沒收或不宜執
行沒收時，追徵其價額。
    事  實
一、劉奕光於民國110年4月13日，基於意圖為自己不法所有之犯
    意，對於其於網路通訊軟體結識之侯雅雯佯稱，以其名義為
    劉奕光申辦手機門號，SIM卡門號交由劉奕光使用，並以該
    門號申辦星城遊戲帳戶，月租費由劉奕光支付，該門號所附
    之0元手機則交予侯雅雯使用，以此對侯雅雯施以詐術，使
    侯雅雯陷於錯誤，與劉奕光一同前往臺南市○○區○○路0段000
    號台灣大哥大台南西門店，申辦月租費新臺幣(下同)1,399
    元，5G方案搭配手機APPLE IPHONE12 mini128G紅(5G)1支(
    以下稱系爭手機)，門號為0000000000號，申辦完後SIM卡門
    號交由劉奕光使用，手機部分劉奕光則以為侯雅雯貼保護貼
    為由取走，並於翌日即同年月14日將該手機販售他人。侯雅
    雯發現受騙後，於同年月14日報警，其後並發現劉奕光使用
    該手機登錄遊戲帳戶消費未予清償，共詐得15,000元不法之
    利益。
二、劉奕光另基於意圖為自己不法之所有，向張曉琪詐稱，借用
    其門號接收iTunesStore遊戲驗證代碼簡訊，並表示iTunesS
    tore之電信帳單費用會由其支付等語，致張曉琪不疑有他，
    便提供其名下之0000000000號行動電話門號予劉奕光，並按
    照劉奕光指示，於110年4月20日21時34分，在臺南市○○區○○
    街00號5樓之1住處，將接收到之iTunes與AppStore驗證代碼
    ，陸續以簡訊轉傳給劉奕光，共計14次。劉奕光使用上開代
    碼登錄星城遊戲帳戶，共詐得消費金額8,133元未清償之不
    法利益。嗣張曉琪以電話及LINE聯絡劉奕光催討上揭費用，
    遭劉奕光避不見面，方知受騙。
三、案經侯雅雯訴由臺南市政府警察局第五分局；張曉琪訴由臺
    南市政府警察局第二分局報請臺灣臺南地方檢察署檢察官偵
    查起訴。
    理  由
壹、證據能力：
一、按被告以外之人於審判外之陳述，雖不符合刑事訴訟法第15
    9條之1至第159條之4之規定，而經當事人於審判程序同意作
    為證據，法院審酌該言詞陳述或書面陳述作成時之情況，認
    為適當者，亦得為證據。當事人、代理人或辯護人於法院調
    查證據時，知有同法第159條第1項不得為證據之情形，而未
    於言詞辯論終結前聲明異議者，視為有前項之同意，同法第
    159條之5定有明文。經查，本件理由欄所引用具有傳聞性質
    之證據資料，被告已知為被告以外之人於審判外之陳述，而
    未於言詞辯論終結前聲明異議，本院復查無違法不當取證或
    其他瑕疵，因認以之作為證據均屬適當，揆諸前揭規定與說
    明，均具有證據能力。
貳、實體事項：
一、本案卷證編號如附件所示。
二、訊據被告劉奕光固不否認於起訴書所載時地，取走以侯雅雯
    名義申辦之APPLE手機1支，並以該手機登錄遊戲帳戶消費15
    ,000元未清償及借用張曉琪名下電話門號，取得驗證代碼，
    登錄遊戲帳戶消費8,133元未清償等事實。惟矢口否認有詐
    欺取財或詐欺得利犯行，辯稱：我沒有跟侯雅雯詐取手機門
    號，她是心甘情願讓我用SIM卡。張曉琪我前幾天要進去之
    前(指另案入監執行前)要還她8,500元，包含利息要還1 萬
    ，但她不接受，要更高的金額，我手機內有和她聯絡的紀錄
    可以證明云云(見本院卷第69、71頁)。
三、經查：系爭手機歸侯雅雯所有、被告以貼保護膜為由取走之
    事實，為被告所不否認。而被告於110年4月13日取走手機之
    隔日，即將系爭手機出售，為被告於本院審理中供承在卷(
    見本院卷第145頁)，足認被告自侯雅雯處取走系爭手機時，
    即具有為自己不法所有之意圖。
四、次查：被告積欠侯雅雯系爭手機登入星城遊戲帳戶消費所產
    生之費用，共計15,000元，為被告坦承在卷(見偵一卷第104
    頁)，該筆費用為告訴人侯雅雯所支付，業據告訴人侯雅雯
    供明在卷(見偵一卷第109頁)，且該筆費用被告至今尚未返
    還，足認被告自始均無給付上揭費用之意。
五、復查：被告辯稱其手機內，有其與告訴人張曉琪洽談返還遊
    戲消費金額8,133元之事宜。然本院依被告之請求，自監所
    調得被告之手機，請被告顯示其與張曉琪洽談還款之內容時
    ，被告竟稱已忘記如何將其手機解鎖？並於多次嘗試後，仍
    未將其手機解鎖，有本院筆錄附卷可稽(見本院卷第89-91頁
    )，實與常情不符，足認被告辯稱其曾與張曉琪洽談返還消
    費金額乙節純屬子虛烏有。另參告訴人張曉琪，共提供14次
    驗證碼予被告，但被告所有費用均未返還，且張曉琪以電話
    及LINE，分別與被告聯絡，被告均未接聽或回覆，後更將張
    曉琪之LINE予以封鎖，使張曉琪無法找尋被告，業據告訴人
    張曉琪於警詢中供明在卷(見警二卷第15-17頁)，足認被告
    自始即有不法所有之犯意甚明。
六、依此，被告所辯均無非係事後卸責之詞，不足採信，此外且
    有檢察官提出如下證據可以為證：
　㈠事實欄一部分：　
　　①告訴人侯雅雯於警詢、檢察官偵查及本院準備程序中之指
      訴(事實欄一部分，見警一卷第3-5頁、偵一卷第25-27、1
      09頁、本院卷第41頁)。
　　②告訴人侯雅雯之弟侯志學，有關為侯雅雯聯絡被告還款事
      宜之證言(見偵一卷第26-27頁)。
　　③行動電話門號0000000000號之台灣大哥大行動寬頻業務申
      請書1份(見警一卷第7-13頁)。
　　④告訴人侯雅雯指認被告之相片影像資料查詢結果1份(見警
      一卷第29頁)。
    ⑤行動電話門號0000000000號之申登人資料及通聯記錄各1
　    份(見偵一卷第37-41頁)。
    ⑥台灣大哥大股份有限公司2021年9月6日法大字第110111496
      號書函暨門號0000000000基本資料查詢1份(見偵一卷第45
      -47頁)。
　㈡事實欄二部分：　　
　　①告訴人張曉琪於警詢中之指述(事實欄二部分，見警二卷第
      15-17、19-21頁)。
　　②告訴人張曉琪指認被告之相片影像資料查詢結果1份(見警
      二卷第27頁)。
    ③告訴人張曉琪收到iTunes與AppStore驗證代碼及費用簡訊
      各14則(見警二卷第29-34頁)。
    ④告訴人張曉琪與被告LINE通訊擷取圖片1份(見警二卷第35-
      41頁)。
    ⑤行動電話門號0000000000號之通聯調閱查詢單1份(見警二
      卷第43頁)。
七、綜上所述，本案事證已甚明確，被告犯行均足堪認定，皆應
    依法論科。　　
參、論罪科刑：
一、按刑法第339條第1、2項分別規定詐欺取財罪及詐欺得利罪
    ，前者之行為客體係指現實財物，後者則指取得債權、免除
    債務、延期履行債務或提供勞務等財物以外之財產上不法抽
    象利益（最高法院96年度台上字第7365號、86年度台上字第
    3534號判決意旨參照）。
二、核被告：
　㈠事實欄一：
　　⑴詐取手機部分，所為係犯刑法第339條第1項之詐欺取財罪
    ；⑵詐取15,000元遊戲消費部分，所為係犯刑法第339條第2
    項之詐欺得利罪，被告所犯上揭二罪，顯係基於一概括之犯
    意，所觸犯之罪名，為想像競合犯，其中手機之價值約25,5
    00元(見警一卷第4頁)，故應論以詐欺取財罪。
　㈡事實欄二：
　　詐取8,133元遊戲消費部分，所為係犯刑法第339條第2項之
    詐欺得利罪。此部分起訴書論被告所犯，係同條第1項之詐
    欺取財罪，尚有未洽，然此部分經蒞庭檢察官當庭予以更正
    (見本院卷第150頁)，本院自毋庸為法條之變更。又被告詐
    取張曉琪14次遊戲消費金額，顯係在時間、空間之密接下，
    所為一個犯罪之數個動作，應論以一罪。　
　㈢被告所為上揭事實欄一之詐欺取財罪及事實欄二之詐欺得利
    罪，犯意不同，行為互異，應分論併罰。
三、爰以行為人之責任為基礎，審酌被告四肢健全，具謀生能力
    ，不知以正當途徑賺取財物，竟多次為詐欺犯行，侵害他人
    權利，惡性非輕。且犯後否認犯行，空言欲與告訴人等和解
    ，然未見採取實質行動，至今未賠償告訴人等所受損害，犯
    後態度顯然不佳。並參酌其詐騙所得、犯罪動機、目的、手
    段、情節、智識程度與家庭狀況等一切情狀，分別量處如主
    文所示之刑，均諭知如易科罰金之折算標準，並定其應執行
    之刑，及如易科罰金之折算標準，如主文所示。
四、沒收：
　　被告詐得系爭手機1支及共計23,133元之遊戲消費金額(15,0
    00元+8,133元=23,133元)，為其犯罪所得，未據扣案，且未
    返還告訴人等，應均依刑法第38條之1第1項前段、第3項之
    規定宣告沒收，於全部或一部不能沒收或不宜執行沒收時，
    追徵其價額。
五、另檢察官以被告將其申辦之金融卡交付不法集團之人使用，
    涉犯幫助詐欺與幫助洗錢罪，以111年度偵字第14639號案移
    併送併辦部分，因與本案無實質或裁判上一罪之關係，本院
    自無法併予審判，應予退回，附此敘明。　　
據上論斷，依刑事訴訟法第299條第1項前段，刑法第339條第1項
、第2項、第55條、第51條第5款、第41條第1項前段、第38條之1
第1項前段、第3項，刑法施行法第1條之1第1項，判決如主文。
　
本案經檢察官 陳誌銘 提起公訴，檢察官 蔡明達 到庭執行職務
。
中　　華　　民　　國　　111 　年　　10　　月　　14　　日
　　　　　　　　刑事第十六庭    審判長法　官　蔡直青
　　　　　　　　　                    法  官  高如宜
　　　　　　　　　                    法  官  鄭雅文
以上正本證明與原本無異
如不服本判決應於收受本判後20日內向本院提出上訴書狀，並應
敘述具體理由。其未敘述上訴理由者，應於上訴期間屆滿後20日
內向本院補提理由書狀（均須按他造當事人之人數附繕本）「切
勿逕送上級法院」。
        　　　　　　　　　　　　　　　書記官　鄭瓊琳
中　　華　　民　　國　　111 　年　　10　　月　　14　　日
附錄本案法條
中華民國刑法第339條
（普通詐欺罪）
①意圖為自己或第三人不法之所有，以詐術使人將本人或第三人
  之物交付者，處5年以下有期徒刑、拘役或科或併科50萬元以
  下罰金。
②以前項方法得財產上不法之利益或使第三人得之者，亦同。
③前二項之未遂犯罰之。
附件：
 1.南市警五偵字第1100378233號偵查卷宗，簡稱警一卷。
 2.南市警二偵字第1100240171號偵查卷宗，簡稱警二卷。
 3.臺灣臺南地方檢察署110年度偵字第15193號偵查卷宗，簡稱
   偵一卷。
 4.臺灣臺南地方檢察署110年度偵字第17187號偵查卷宗，簡稱
   偵二卷。
 5.臺灣臺南地方法院111年度易字第259號刑事卷宗，簡稱本院
   卷。